臺灣桃園地方法院刑事判決　　　　　　　　　　　　　九十年度易字第一七八號
　　公訴人　台灣桃園地方法院檢察署檢察官
　　被　告　戊○○
　　選任辯護人　翁瑞麟律師
　　　　　　　　沈朝標律師
右列被告因詐欺案件，經檢察官提起公訴（八十九年度偵字第八三七六號），本院判
決如左︰
    主  文
戊○○無罪。
    理  由
一、公訴意旨略以：被告戊○○係位在桃園縣平鎮市○○里○○路○段一五九號四樓
    恒旺建設股份有限公司（下稱恒旺公司）之實際負責人，本即無意由恒旺公司無
    息貸款予承購戶，竟意圖為自已不法之所有，於民國八十六年四月二十二日，指
    示受其委託銷售上開公司所推出之台北新都社區房屋之大地廣告公司不知情之銷
    售員乙○○，向有意承買恒旺公司房屋之告訴人楊秀英佯稱可依房屋總價之百分
    之二十由恒旺公司無息貸款，致使告訴人楊秀英（改名為丙○○）陷於錯誤，而
    與之訂立座落在桃園縣楊梅鎮○○○路三一五號十二樓房地買賣契約，總價金新
    台幣（下同）三百零八萬元，契約內容為價金中之二百四十六萬元委託恒旺公司
    向銀行辦理貸款，並同時簽訂同額之委辦房地貸款契約書，另六十二萬元則由恒
    旺公司承辦五年六十期之無息貸款，詎被告戊○○竟違背上開事務之處理，指示
    銷售小姐乙○○通知告訴人楊秀英至寶島銀行辦理簽約對保時，應簽訂二份借據
    ，總金額共二百八十一萬元，始能由銀行核准貸得二百四十六萬元，致告訴人楊
    秀英簽訂二百八十一萬元之借據，而交付上開貸款所增加之利息，嗣於八十六年
    五月二十二日，楊秀英接到恒旺公司之交屋通知時，始發現受騙。因認被告涉有
    刑法第三百三十九條第一項之詐欺罪嫌云云。公訴人無非以告訴人之指訴及證人
    李美珍、邱國鑫、甲○○等之證言為據。
二、按犯罪事實應依證據認定之，無證據不得推定其犯罪事實，刑事訴訟法第一百五
    十四條定有明文。刑法之詐欺罪係以行為人施用詐術致使被害人陷於錯誤而為財
    產之處分為要件，此觀諸刑法第三百三十九條第一項之規定自明。本件訊據被告
    戊○○堅決否認右揭犯行，辯稱：因恒旺公司財務困難，公司股東簡明錦、丁○○、陳進祥邀其入股，其才加入該公司，負責工程方面之事，貸款部分雖有陪同
    丁○○與銀行談，但其非公司最大股東，是非公司負責人，至於本件貸款部分，
    其人在國外，根本與其無關，其並未詐欺等語。經查：（一）恒旺公司推出本批
    房屋銷售案，就「貸款通案」曾與寶島銀行中壢分行談妥以每戶售價八成（擔保
    貸款七成、信用貸款一成）申請貸款，並經寶島銀行總行於八十六年四月十六日
    同意，有己○○○銀行「整批」房貸申請書影本一紙及授信核准條件變更申請書
    影本一份在卷可稽，本件買賣契約之售價為三百零八萬元，其八成為二百四十六
    萬四千元，是恒旺公司於其後（即八十六年四月二十二日）與被告簽約時，契約
    係以貸款二百四十六萬元為據，此有買賣契約書影本一份在卷可稽，故恒旺公司
    並未施用詐術以不實之廣告詐騙告訴人。自與前揭詐欺要件有間，難以該罪相繩
    。（二）證人即本件貸款之銀行承辦人甲○○於偵查證稱：在簽立借據時，有跟
    楊秀英（即告訴人）說可借二筆，一筆是二百四十六萬元，另一筆是三十四萬元
    等語（見八十八年十月二十五日偵查筆錄）。為告訴人所是認（見前揭筆錄），
    是證人甲○○此部分之證言應可採信。至於告訴人陳稱：當日去銀行辦理對保時
    ，售屋小姐有打電話交待要簽二百八十一萬元，這樣才可能貸得二百四十六萬元
    云云（見前揭筆錄）。惟為本件售屋小姐乙○○所否認（見本院九十年十一月二
    十一日調查筆錄），本院復查無積極證據足證告訴人所陳屬實，是告訴人所陳係
    售屋小姐告知要簽二份借據之詞尚難採信。故告訴人既知借款二筆共二百八十一
    萬元，仍為借據之簽立，其應未陷於錯誤。亦與前揭詐欺要件有間，尚難以詐欺
    罪相繩。（三）另公訴人雖以證人甲○○於偵查中證稱：在（本件貸款）對保、
    簽訂契約前，銀行核准貸予告訴人之借款金額早已確定為二百八十一萬元，而非
    二百四十六萬元，且被告亦知情等情，證明被告以不實之廣告詐騙告訴人與之訂
    約為起訴論據。惟本件買賣契約係於八十六年四月二十二日訂定，對保日期為八
    十六年五月二日，此有前揭買賣契約書影本一份及借據影本二紙在卷可稽，而寶
    島銀行中壢分行就「具體個案」同意告訴人貸款之日期為八十六年五月七日（見
    八十六年偵字第一五七三二號偵查卷第七十一頁背面消費者貸款申請書審查意見
    欄，「經理」核章日期為八十六年五月七日），是寶島銀行中壢分行同意貸款並
    確定金額之日期八十六年五月七日，係在本件買賣契約簽訂日期八十六年四月二
    十二日及對保日期係在八十六年五月二日之後，自無不實廣告之情事。（四）至
    於證人即售屋小姐李美珍於偵查中證稱：有些客戶說貸款成數高一點，．．．本
    來辦二百四十六萬元，有客戶要提高為二百八十一萬元等語。及證人邱國鑫證稱
    ：本件買賣契約伊貸款二百四十六萬元，並未特別指明提高等語。只能證明有些
    承購房屋之客戶要提高貸款額度，並無法證明被告有施用詐術致告訴人陷於錯誤
    之犯行。綜上所述，本件被告所辯衡情尚可採信，此外本院復查無其他積極證據
    ，足資證明被告犯行，依首揭說明，被告之犯罪無法證明，自應認為無罪之諭知
    。
據上論斷，應依刑事訴訟法第三百零一條第一項判決如主文。
本案經檢察官許炳文到庭執行職務。
中      華      民      國    九十一    年      三      月    二十七    日
                                  臺灣桃園地方法院刑事第一庭
                                      法  官  吳爭奇
右正本證明與原本無異
如不服本判決書應於送達後十日內向本院提出上訴狀
                                      書記官  古玉琴
中      華      民      國    九十一    年      三      月    二十八   日
